臺灣臺北地方法院刑事判決　　　　　　　 95年度選訴字第4號
公　訴　人　臺灣臺北地方法院檢察署檢察官
被　　　告　甲○○
選任辯護人　陳雅珍律師
被　　　告　丙○○
選任辯護人　謝秉原律師
被　　　告　乙○○○
選任辯護人　鄧國璽律師
　　　　　　簡宏明律師
上列被告因違反公職人員選舉罷免法案件，經檢察官提起公訴（
95年度選偵字第24號），本院判決如下：
    主  文
甲○○共同對於有投票權之人，交付不正利益，而約其為一定之
行使，處有期徒刑壹年捌月，褫奪公權壹年，緩刑參年，緩刑期
間付保護管束，並應向公庫支付新台幣陸拾萬元及向公益團體、
地方自治團體或社區提供壹佰小時之義務勞務。
丙○○共同對於有投票權之人，交付不正利益，而約其為一定之
行使，處有期徒刑壹年陸月，褫奪公權壹年，緩刑參年，緩刑期
間付保護管束，並應向公庫支付新台幣貳拾萬元及向公益團體、
地方自治團體或社區提供伍拾小時之義務勞務。
乙○○○共同對於有投票權之人，交付不正利益，而約其為一定
之行使，處有期徒刑壹年陸月，褫奪公權壹年，緩刑參年，緩刑
期間付保護管束，並應向公庫支付新台幣貳拾萬元及向公益團體
、地方自治團體或社區提供陸拾小時之義務勞務。
    事  實
一、甲○○、丙○○、乙○○○均未曾因故意犯罪受有期徒刑以
    上刑之宣告，素行良好。甲○○係台北市第9屆市議員，並
    為第10屆（本屆）市議員（中山區、大同區）候選人，丙○○自甲○○擔任市議員起即擔任其台北市中山區服務處主任
    ，並登記為甲○○之助選員，乙○○○則為甲○○競選團隊
    之執行委員之一。因本屆中山大同區市議員競選激烈，甲○○明知對於有投票權之人不得行求、期約或交付賄賂或其他
    不正利益，而約其為一定之行使，詎其為求順利當選，竟與
    丙○○及綽號「小辣椒」之乙○○○共同基於對於有投票權
    之人交付不正利益而約其為一定之行使之犯意聯絡，先由乙○○○至台北市○○區○○路118號風雲樓餐廳訂4桌（40人
    ）之筵席，並要約楊享華、鍾雅婷、鄧秀英（其3人業經檢
    察官另行偵辦）、趙黃良妹、彭昌雄及謝華龍等有投票權人
    ，於95年11月12 日晚間6時30分許，赴上址參加甲○○之競
    選餐會，除趙黃良妹、彭昌雄及謝華龍並未出席外，其餘約
    40人參加餐會。席間乙○○○並偕同市議員候選人甲○○及
    其助選員丙○○於宴會上向與會有投票權之人拜票、敬酒、
    散發競選名片，交付上開餐飲之不正利益，而行求渠等於本
    次（95年12月9日）市議員選舉時投票支持候選人甲○○，
    為投票權一定之行使，餐後由丙○○以現金支付全部與會者
    之餐費共新台幣（下同）1萬7200元，並指示餐廳經理許簡
    靜子開具買受人為甲○○之發票為執。
二、案經法務部調查局台北市調查處報告台灣台北地方法院檢察
    署檢察官偵查起訴。
    理  由
壹、程序方面：
    按被告以外之人於審判外之言詞或書面陳述，除法律有規定
    者外，不得作為證據；又被告以外之人於審判外之陳述，雖
    不符合同法第159條之1至第159條之4之規定，但經當事人於
    審判程序同意作為證據，法院審酌該言詞陳述或書面陳述作
    成時之情況，認為適當者，亦得為證據。當事人、代理人或
    辯護人於法院調查證據時，知有第159條第1項不得為證據之
    情形，而未於言詞辯論終結前聲明異議者，視為有前項之同
    意，刑事訴訟法第159條第1項及第159條之5分別定有明文。
    查本判決下列所引用之各該被告以外之人於審判外之陳述（
    包含書面陳述），雖屬傳聞證據，惟被告甲○○、丙○○、
    乙○○○於本院準備程序及審判期日中均表示無意見而不予
    爭執（僅爭執證明力），且迄至言詞辯論終結前亦未再聲明
    異議，本院審酌上開證據資料製作時之情況，尚無違法不當
    及證明力明顯過低之瑕疵，亦認為以之作為證據應屬適當，
    故揆諸前開規定，爰逕依刑事訴訟法第159條之5規定，認前
    揭證據資料均例外有證據能力。
貳、實體方面
一、訊據被告甲○○、丙○○、乙○○○對於上揭事實均坦承不
    諱，核與證人楊享華、鍾雅婷、鄧秀英、彭昌雄、趙黃良妹
    、謝華龍、許簡靜子分別於調查局、偵查中所證述之情節相
    符（見95年度選他字第147號卷第111、112、121、122頁、
    95年度選偵字第24號卷第57至67、71、77至80、85至89、91
    至102頁），並有QZ00000000號發票存根聯及收執聯各乙紙
    、照片8幀、助選員名單、訂宴簿、甲○○競選名片、行程
    表、乙○○○名片5盒暨95年11月1日至12日之電話通聯紀錄
    等件附卷可稽，是依前述補強證據，足徵被告甲○○、丙○○、乙○○○出於任意性之自白與事實相符，應堪採為認定
    事實之依據。從而，本件事證明確，渠等犯行均堪認定，應
    予依法論科。
二、核被告甲○○、丙○○、乙○○○所為，均係犯公職人員選
    舉罷免法第90條之1第1項之對於有投票權之人，交付不正利
    益，而約其為一定之行使罪。其等就上開犯行，有犯意聯絡
    及行為分擔，皆為共同正犯。又犯罪之情狀另有其特殊之原
    因與環境等等，在客觀上足以引起一般同情，認為即予宣告
    法定低度刑期尤嫌過重者，可適用刑法第59條以犯罪情狀可
    憫恕，酌量減輕其刑（最高法院45年台上字第1165號判例參
    照），查被告甲○○、丙○○、乙○○○於本院審理時已坦
    認犯行，深表悔意，其等所犯上開罪名之法定最低刑為有期
    徒刑3年，被告乙○○○、丙○○基於人情因素，為被告甲○○爭取選票，因而參與設宴招待具有投票權之人，而行求
    支持投票致觸犯刑章，其等交付不正利益之人數及金額非鉅
    ，對社會選風破壞之程度較屬輕微，與其最低法定刑度相較
    ，實屬情輕法重，客觀上足以引起一般之同情，犯罪之情狀
    堪予憫恕，雖科以法定刑之最低刑度猶屬過重，爰依刑法第
    59條規定，酌減其刑。爰審酌被告甲○○為能順利競選連任
    台北市市議員，竟與被告丙○○、乙○○○對有投票權人交
    付不正之利益，影響有投票權人自由行使其投票權之意思，
    敗壞選風，助長賄選，實無足取；惟考量其等素行尚稱良好
    ，暨犯罪之動機、手段、目的、所生危害及犯後均坦承犯行
    ，態度良好等一切情狀，分別量處如主文所示之刑，並均依
    同法第98條第3項宣告褫奪公權各1年，以示懲儆。又被告甲○○、丙○○、乙○○○皆未曾受有期徒刑以上刑之宣告，
    有台灣高等法院被告前案紀錄表附卷可憑，渠等因一時短於
    思慮而觸犯本案犯行，犯後均坦承犯罪，表示悔意，本院認
    其等經此偵審教訓，當知所惕勵，應無再犯之虞，所宣告刑
    以暫不執行為當，爰併予宣告緩刑3年，惟為確實督促渠等
    保持善良品行及正確法律觀念，並按其等所犯情節，依刑法
    第74條第2項第4款、第5款規定，諭知渠等各應向公庫支付
    之金額及應向公益團體、地方自治團體或社區提供之義務勞
    務，分別如主文所示，並依刑法第93條第1項第2款之規定，
    諭知應於緩刑期間付保護管束，以啟自新。
據上論斷，應依刑事訴訟法第299條第1項前段，公職人員選舉罷
免法第90條之1第1項、第98條第3項，刑法第11條前段、第28條
、第59條、第37條第2項、第74條第1項第1款、第2項第4款、第5
款、第93條第1項第2款，判決如主文。
本案經檢察官孫小萍到庭執行職務。
中　　華　　民　　國　　96　　年　　5 　　月　　17　　日
　　　　　　　　　刑事第十三庭  審判長法官  吳佳薇
                                      法官　李明益
                                      法官  鍾素鳳
以上正本證明與原本無異。
如不服本判決，應於判決送達後10日內，向本院提出上訴狀。
                                    書記官  陳鳳瀴
中　　華　　民　　國　　96　　年　　5 　　月　　21　　日
附錄本判決論罪之法條：
公職人員選舉罷免法第90條之1
　　對於有投票權之人，行求期約或交付賄賂或其他不正利益，
  　而約其不行使投票權或為一定之行使者，處3年以上10年以
    下有期徒刑，得併科新臺幣1百萬元以上1千萬元以下罰金。
　　預備犯前項之罪者，處 1 年以下有期徒刑。
　　預備或用以行求期約或交付之賄賂，不問屬於犯人與否，沒
  　收之。
　　犯第1項或第2項之罪，於犯罪後6個月內自首者，減輕或免
  　除其刑；因而查獲候選人為正犯或共犯者，免除其刑。
　　犯第1項或第2項之罪，在偵查中自白者，減輕其刑；因而查
  　獲候選人為正犯或共犯者，減輕或免除其刑。
